臺灣高雄地方法院刑事判決　　　　　　　 96年度易字第701號
公　訴　人　臺灣高雄地方法院檢察署檢察官
被　　　告　乙○○
選任辯護人　謝秋蘭律師
上列被告因傷害案件，經檢察官提起公訴（96年度偵字第1471號
），本院判決如下：
    主  文
乙○○傷害人之身體，處拘役貳拾日，如易科罰金，以銀元參佰
元即新臺幣玖佰元折算壹日，減為拘役拾日，如易科罰金，以銀
元參佰元即新臺幣玖佰元折算壹日；又傷害人之身體，處拘役參
拾日，如易科罰金，以新臺幣壹仟元折算壹日，減為拘役拾伍日
，如易科罰金，以新臺幣壹仟元折算壹日。應執行拘役貳拾日，
如易科罰金，以銀元參佰元即新臺幣玖佰元折算壹日。
    事  實
一、緣乙○○與丙○○係夫妻，於民國95年4 月26日22時15分許
    ，2 人在位於高雄市○○區○○路385 號4 樓住處因細故發
    生爭吵，乙○○竟基於傷害人身體之犯意，與丙○○出手互
    毆，致丙○○受有頭面部多處抓傷及四肢部多處瘀挫傷等傷
    害。復於同年8 月10日10時25分許，2 人又在上開住處因細
    故發生爭吵，乙○○另基於傷害人身體之犯意，與丙○○徒
    手互毆，致丙○○受有右頸部瘀傷約1x0.5 平方公分、右前
    臂1x0.5 平方公分、2x1 平方公分、2x0.5 平方公分共3 處
    瘀傷、左前臂瘀傷2x2 平方公分、左手掌背側瘀傷約2x1.5
    平方公分、右小腿前側下血腫約5x4 平方公分、右下肢皮下
    血腫6x5 公分、右臉頰撞擊傷、左手瘀血、雙膝撞擊傷及創
    傷、雙踝擦傷及腹部挫傷等傷害。
二、案經丙○○訴由臺灣高雄地方法院檢察署檢察官偵查起訴。
    理  由
壹、程序方面
一、告訴人丙○○於偵查中之證述無證據能力：
  (一)按被告以外之人於審判外之言詞或書面陳述，除法律有規定
    者外，不得作為證據。又被告以外之人於偵查中向檢察官所
    為之陳述，除顯有不可信之情況者外，得為證據。刑事訴訟
    法第159 條第1 項、第159 條之1 第2 項分別定有明文。次
    按除法律另有規定者外，不問何人，於他人之案件，有為證
    人之義務，而證人除未滿16歲或因精神障礙，不解具結意義
    及效果者外，應命具結；又證人或鑑定人依法應具結而未具
    結者，其證言或鑑定意見，不得作為證據，刑事訴訟法第17
    6 條之1 、第186 條第1 項、第158 條之3 分別定有明文。
  (二)本件告訴人丙○○於偵查中之證述，核屬居於證人之地位而
    陳述其親身經歷之事實，其無前述依法不得令具結之情事，
    卻未踐行合法具結之程序，自無證據能力
貳、實體方面
一、訊據被告乙○○固不否認於上開時、地徒手與告訴人丙○○
    發生拉扯之舉動，並造成丙○○之上開傷勢，惟矢口否認有
    何傷害故意，辯稱：我們是互毆云云。
二、經查：
  (一)上開犯罪事實，業據告訴人丙○○於本院審理時證述明確，
    並有告訴人提出之95年4 月26日、95年8 月10日高雄市立聯
    合醫院受理家庭暴力事件驗傷診斷書、95年8 月10日陽明醫
    院診斷證明書各1 紙附卷為憑（95年度他字第8844號卷第2
    頁、第3 頁、第21頁），依上開診斷證明書所載，95年4 月
    26日告訴人係受有頭面部多處抓傷、四肢部多處瘀青之傷害
    ，95年8 月10日告訴人則受有右頸部瘀傷約1 ×0.5 平方公
    分、右前臂3 處瘀傷分別為1 ×0.5 平方公分、2 ×1 平方
    公分及2 ×0.5 平方公分，左前臂瘀傷約2 ×2 平方公分，
    左手掌背側淤傷，約2 ×1.5 平方公分，右小腿前側皮下血
    腫，約5 ×4 平方公分，右下肢皮下血腫6 ×5 公分，右臉
    頰撞擊傷，左手瘀血，雙膝撞擊傷及創傷，雙踝擦傷，腹部
    挫傷之傷害。該等診斷證明書上所載之傷勢受傷情形與被告
    供稱有動手拉扯告訴人也有打告訴人等語亦屬相符（偵查卷
    第41頁、本院卷第47頁勘驗錄音帶之筆錄），足認被告主觀
    上基於傷害故意毆打告訴人致傷至明。
  (二)被告雖辯稱本案係互毆云云，並聲請詰問證人黃麗花、周暉
    盛以證明告訴人亦有毆打被告一情，惟黃麗花、周暉盛於案
    發當時並未在場親眼目睹，縱若被告所辯屬實，亦僅係告訴
    人是否另涉傷害罪行，與被告本案傷害犯行無涉，本院因認
    證人周暉盛於本院審理時證稱告訴人說告訴人也有拿東西砸
    被告一情非但屬傳聞證據無證據能力，且與本案無關，證人
    黃麗花亦無傳訊之必要。本案事證明確，被告犯行足以認定
    ，應予依法論科。
三、核被告乙○○所為，均係犯刑法第277 條第1 項之傷害罪（
    按被告於95年4 月26日所為之傷害行為後，刑法於94年2 月
    2 日經總統令修正公布，於95年7 月1 日施行，被告行為後
    刑法第33條第5 款規定「罰金：新臺幣1,000 元以上，以百
    元計算之。」，與行為時刑法第33條第5 款規定「罰金：1
    元以上。」不同。比較新舊法結果，以舊法較有利於被告，
    新法並無對被告較為有利之情形，故依刑法第2 條第1 項前
    段規定，本案關於被告於95年4 月26日所犯刑法第277 條第
    1 項傷害罪法定刑罰金部分，自應適用行為時之法律即修正
    前刑法第33條第5 款規定決定其罰金部分之法定刑）。被告
    所犯之2 傷害罪均在96年4 月24日以前，應依中華民國96年
    罪犯減刑條例第2 條第1 項第3 款減其刑期二分之一。被告
    所犯上述2 罪，犯意各別，行為互殊，應予分論併罰。爰審
    酌被告欠缺尊重他人身體法益之觀念，罔顧夫妻情誼即出手
    傷害告訴人一介女子，行為實不足取，惟念及本案僅係夫妻
    間因細故爭吵而起，並衡酌犯罪之手段、次數、告訴人所受
    傷害程度等一切情狀，分別量處如主文所示之刑，並依修正
    前後之刑法第41條第1 項前段諭知易科罰金之折算標準，及
    依刑法第51條第6 款之規定，定其應執行刑，以示儆懲（修
    正前刑法第51條第6 款規定：「宣告多數拘役者，比照前款
    定其刑期。但不得逾4 月。」；現行刑法第51條第6 款規定
    ：「宣告多數拘役者，比照款定其刑期。但不得逾120 日」
    ，僅有文字修正，故無新舊比較問題，逕行適用裁判時之刑
    法第51條第6 款之規定。另按「定執行刑之立法意旨，一方
    面為執行刑之便利，他方面係為受刑人之利益，倘若被告先
    後犯甲、乙兩罪，均得易科罰金，而其中一罪因行為在82年
    2 月5 日罰金罰鍰提高標準條例修正公布前，則定其執行刑
    為有期徒刑6 月以下，如得易科罰金，應擇有利受刑人之折
    算標準，即依修正前罰金罰鍰提高標準條例第2 條第1 項之
    規定，以【銀元】30元折算一日」【最高法院84年度台非字
    第452 號判決意旨參照】。是本案數罪併罰，部分犯罪行為
    在舊法，部分犯罪行為在新法，裁判在新法施行後，且各罪
    均合於易科罰金，參酌上開最高法院84年度台非字第452 號
    判決意旨，易科罰金之折算標準應擇最有利於被告之法律即
    以銀元佰元即新臺幣玖佰元折算壹日）。
據上論斷，應依刑事訴訟法第299 條第1 項前段，刑法第277 條
第1 項、（修正前及修正後）第41條第1 項前段、第51條第6 款
，罰金罰鍰提高標準條例第2 條，中華民國96年罪犯減刑條例第
2 條第1 項第3 款、第7 條、第9 條，刑法施行法第1 條之1 ，
現行法規所定貨幣單位折算新臺幣條例第2 條，判決如主文。
本案經檢察官甲○○到庭執行職務。
中　　華　　民　　國　　96　　年　　7 　　月　　17　　日
                  鳳山刑事第一庭審判長法　官  黃三友
                                      法  官  林永村
                                      法  官  林芳華
以上正本證明與原本無異。
如不服本判決，應於判決送達後10日內，向本院提出上訴狀。
中　　華　　民　　國　　96　　年　　7 　　月　　17　　日
                                      書記官  黃靖媛
附錄本案論罪科刑法條
刑法第277條第1項
傷害人之身體或健康者，處3 年以下有期徒刑、拘役或1,000 元
以下罰金。
